臺灣花蓮地方法院刑事判決　　　　　　　96年度交易字第49號
公　訴　人　臺灣花蓮地方法院檢察署檢察官
被　　　告　甲○○
選任辯護人　吳美津律師
上列被告因業務過失傷害案件，經檢察官提起公訴（96年度偵字
第1812號），本院判決如下：
    主  文
甲○○從事業務之人，因業務上之過失傷害人，處有期徒刑月
，如易科罰金，以新臺幣壹仟元折算壹日，減為有期徒刑壹月又
拾伍日，如易科罰金，以新臺幣壹仟元折算壹日。
    事  實
一、甲○○為雜貨批發商，平日需駕駛自用大貨車載送貨物至零
    售商販售，係以駕駛車輛為附隨業務之人，於民國96年2月1
    5日晚間某時許，駕駛車牌號碼SN—477號自用大貨車，沿花
    蓮縣吉安鄉○○村○○○ 街由東往西行駛，於同日19時50分
    許，行經吉安鄉○○村○○○ 街與無名巷口時，應注意夜間
    車行至無號誌之交岔路口，應注意車前狀況並減速慢行，以
    作隨時停車之準備。而依當時天候晴、夜間有照明、路面乾
    燥無障礙物、視距良好之狀況，並無不能注意之情形，竟疏
    未注意，仍貿然通過上開路口。適有乙○○酒後騎乘車牌號
    碼AR2—159號之重型機車行經上開路口（乙○○涉犯公共危
    險部分另由檢察官偵辦中），未暫停讓甲○○駕駛之右方車
    先行。致2 車發生碰撞。乙○○因而人車倒地，受有頭部損
    傷併硬膜上腔出血、硬膜下腔出血、顱骨骨折及腦挫傷等傷
    害。甲○○於肇事後，於警員前往現場處理時，在其上開犯
    行未為任何有偵查犯罪職權之公務員知悉前，即當場向到場
    處理之警員自首，承認其為肇事人，並進而接受本件裁判。
二、案經乙○○之父高賢興代行告訴由花蓮縣警察局吉安分局報
    請臺灣花蓮地方法院檢察署檢察官偵查起訴。
    理  由
一、訊據被告甲○○固坦承有於上揭時、地與被害人乙○○發生
    碰撞，惟矢口否認有何過失，辯稱：本件車禍係因乙○○未
    載安全帽、酒後駕駛及行車速度過快致伊根本未及反應所致
    云云。惟查：
    (一)本件車禍發生前，被告係花蓮縣吉安鄉○○○街由東往西
      方向行駛，迨至該街與無名巷交岔路口時，與沿該無名巷
      由南往北行駛而來之被害人發生車禍。被告自承與交岔路
      口時與被害人發生碰撞，而觀之現場照片及道路交通事故
      現場圖可知，被告車輛車頭正下方凹陷，被害人車輛橫倒
      被告車輛正前下方，被告車輛車頭位置已距路口8.6 公尺
      ，且現場亦無任何煞車痕跡，足見被告係在未煞車之情況
      下與被害人發生碰撞。然汽車行駛時，駕駛人應注意車前
      狀況，並隨時採取必要之安全措施；行經無號誌之交岔路
      口均應減速慢行，作隨時停車之準備，道路交通安全規則
      第94條第3項、第93條第1項第2 款分別定有明文。被告駕
      駛車輛，自應注意上開規定，而車禍發生當時天候晴、夜
      間有照明、路面乾燥無障礙物、視距良好，並無不能注意
      之狀況，被告疏未注意，未作隨時停車之準備，其有過失
      已甚明確。此外，復有此有道路交通事故調查報告表(一)(二)
      、道路交通事故現場圖、財團法人臺灣基督教門諾會醫院
      （以下簡稱門諾醫院）診斷證明書、現場照片11張在卷可
      稽。且本件經送往臺灣省花東區車輛行車事故鑑定委員會
      及臺灣省車輛行車事故覆議鑑定委員會鑑定之結果，亦同
      認：「一乙○○於夜間酒精濃度過量（血液中酒精濃度值
      為134.5mg/dl）駕駛重機車，行經無號誌交岔路口，左方
      車未暫停讓右方車先行，為肇事主因；二甲○○於夜間駕
      駛自大貨車，行經無號誌交岔路口，未減速慢行且未注意
      車前狀況，為肇事次因。」，有臺灣省花東區車輛行車事
      故鑑定委員會96年5月28 日花東鑑字第0966100937號函附
      鑑定意見書及臺灣省車輛行車事故覆議鑑定委員會96 年7
      月24日府覆議字第0966202141號函附卷可稽，益徵被告確
      有過失無訛。而被害人確因本件車禍致受有頭部損傷併硬
      膜上腔出血、硬膜下腔出血、顱骨骨折及腦挫傷等傷害，
      則被害人受傷與被告之過失行為間自有相當因果關係無訛
      。
    (二)被害人於本件車禍發生時，固係酒後駕駛，惟有佩載安全
      帽等情，有門諾醫院檢驗報告及道路交通事故調查報告表
      在卷可稽，然此並無解於被告就本件車禍之發生有所過失
      一節。至被告另辯以本件車禍係因被害人車速過快且為肇
      事唯一因素云云，顯係臨訟卸責之詞，不足採信。被告犯
      行洵堪認定，應依法論科。
二、按刑法上所謂「業務」，係指個人基於其社會地位繼續反覆
    執行之事務，除主要部分外，尚包括完成主要業務所附隨之
    準備工作與輔助事務在內（最高法院71年台上字第1550號判
    例意旨參照）。本件被告供稱其為雜貨批發商，惟平日均由
    其開車送貨，車禍發生當日，係駕車外出送貨等語，即係以
    駕駛為附隨業務之人。是核被告所為，係犯刑法第284條第2
    項前段之業務過失傷害罪。查被告於警員前往現場處理時，
    在其上開犯行未為任何有偵查犯罪職權之公務員知悉前，即
    當場向到場處理之警員自首，承認其為肇事人，並進而接受
    本件裁判，有花蓮縣警察局吉安分局交通事故肇事人自首情
    形紀錄表1紙附卷可稽，應依刑法第62 條之自首規定，減輕
    其刑。爰審酌被告於95年間已有駕駛車輛過失致人於死之前
    科紀錄，猶未生心警惕，注意駕車之安全並遵守交通規則，
    再次肇致本件車禍，致被害人受有傷害，於犯罪後復否認犯
    罪，未與被害人達成和解，惟被害人酒後駕駛且未禮讓有優
    先路權之被告先行，同有過失之情節非輕並為肇事主因等一
    切情狀，量處如主文所示之刑，並諭知易科罰金之折算標準
    。末查中華民國96年罪犯減刑條例業自96年7月16 日施行，
    被告所犯本件犯行之時間係在96年4月24 日以前，符合減刑
    之條件，爰依上開條例第2條第1項第3 款之規定，就其宣告
    刑予以減刑2分之1，並諭知減得之刑之易科罰金折算標準。
據上論斷，應依刑事訴訟法第299條第1項前段，刑法第284條第2
項前段、第62條前段、第41條第1 項前段，刑法施行法第1條之1
，中華民國96年罪犯減刑條例第2條第1項第3 款、第7條、第9條
，判決如主文。
本案經檢察官孫源志到庭執行職務。
中　　華　　民　　國　　96　　年　　12  　月　　13　　日
　　　　　　　　　刑事第二庭    法  官  林恒祺
上列正本證明與原本無異。
如對本判決不服，應於送達後10日內，向本院提出上訴狀（上訴
狀應記載具體上訴理由並應抄附繕本）告訴人或被害人如對於本
判決不服者，應具備理由請求檢察官上訴，其上訴期間之計算係
以檢察官收受判決正本之日期為準。
中　　華　　民　　國　　96　　年　　12　　月　　14　　日
                                書記官
附錄本判決論罪之法律條文：
中華民國刑法第284條第2項
（過失傷害罪）
從事業務之人，因業務上之過失傷害人者，處1 年以下有期徒刑
、拘役或1千元以下罰金，致重傷者，處3年以下有期徒刑、拘役
或2千元以下罰金。
